【裁判字號】    94,訴,1063
【裁判日期】    951005
【裁判案由】    給付貨款
【裁判全文】
臺灣板橋地方法院民事判決              94年度訴字第1063號
原      告  鐿淂國際有限公司
法定代理人  乙○○
訴訟代理人  丙○○
被      告  簡愛國際休閒旅棧有限公司
法定代理人  甲○○
訴訟代理人  林晉宏律師
上列當事人間請求給付貨款事件，經本院於民國95年9 月28日言
詞辯論終結，判決如下：
    主  文
被告應給付原告新台幣壹佰柒拾肆萬伍仟參佰壹拾元，及自民國
九十四年八月五日起至清償日止按年息百分之五計算之利息。
原告其餘之訴駁回。
訴訟費用由被告負擔二十五分之二十四，其餘由原告負擔。
本判決第一項於原告以新台幣參拾伍萬供擔保後，得假執行；但
被告以新台幣壹佰柒捨肆萬伍仟參佰壹拾元預供擔保後，得免假
執行。
原告其餘假執行之聲請駁回。
    事實及理由
一、原告起訴主張：
  (一)原告與被告簡愛國際休閒旅棧有限公司（下稱簡愛公司）於
    民國93年11月3 日就衛浴相關設備簽訂買賣契約，依約交貨
    日期雖約明為93年12月31日，然因被告之其他旅店興建工程
    無法配合，被告難以受領，蓋有其他工程在進行，被告無法
    妥善保管，兩造乃約定依被告之指示交貨。嗣於94年2 、4
    、5 、6 月原告陸續依被告之指示交貨，詎於原告即將全數
    交貨完畢時，被告忽委託律師發函謂原告交貨遲延而解除上
    揭買賣契約，令原告深感困惑，蓋原告早於交貨日期前即已
    備妥本件買賣標的，隨時可得交貨，為配合被告之其他工程
    而依其指示陸續交貨，期間並無任何遲延，此所以原告分別
    於94年2 、4 、5 、6 月份交貨時被告不僅依約受領，且從
    未主張有所謂遲延之情事，今忽而以原告有遲延之情事而主
    張解約，其主張之情事不僅與實情相悖，而其解除權之行使
    亦有違誠信應非合法，另亦顯其拒絕給付價金之意圖，原告
    乃委請律師催告其給付貨款，惟均未獲置理。原告於94年2
    、4 、5 、6 月份陸續依指示交貨，上揭已交設備總計價款
    為181 萬2,660 元，依買賣契約所載付款辦法第1 款，原告
    自得分批交貨分批請款。
  (二)為此，依據買賣之法律關係，請求被告簡愛公司給付181 萬
    2,660 元，及自起訴狀繕本送達翌日起至清償日止按年息5%
    計算之利息。並陳明願供擔保請准宣告假執行。
二、被告則抗辯：
  (一)被告簡愛公司與原告於93年11月3 日簽訂買賣契約書，約定
    買賣價金總計為430 萬5,000 元，且特別約定交貨日期除浴
    缸部分應於93年11月30日交貨外，其餘設備應於93年12月31
    日交貨。詎在被告依約給付30% 之訂金即123 萬元後，原告
    卻未能於前揭交貨日期交貨，幾經催促後，原告始於94年3
    月後出貨，且其並非全部依約交付設備，僅係部分交付，且
    所交付之部分亦有諸多配件未能提供導致無法組裝或本身即
    有瑕疵存在，而無法正常使用。例如：原告交付之按摩浴
    缸除尺寸與約定不合而須移置馬達始能組裝外，尚有諸多配
    件未能提供，致無法完全組裝，龍頭部分，尚有諸多配件
    未能提供，致無法和其他設備完全組裝。埋壁式單槍淋浴
    主機，因缺外套，致無法完全組裝，蒸汽機有漏水及缺配
    件等瑕疵。
  (二)原告非僅遲延交付買賣之設備，對於該遲延而已交付之設備
    亦未能提供相關附屬配件，或本身有瑕疵，導致工程無法正
    常進行，有些設備經被告僱用之水電承包商勉強以他法克服
    ，有些設備卻仍無法解決（例如：蒸汽機漏水迄今被告仍無
    力自行解決）。惟原告不僅遲延交付，對於欠缺附屬配件無
    法組裝或物品瑕疵等問題，不論如何催促，原告均不予配合
    。在此情況下，被告對於其尚未交付部分，實無忍受其繼續
    遲延而再為等待之理由。乃發函通知解除契約。而在解除契
    約後，原告就其尚未交付之設備部分，亦未交付予被告。既
    未交付，被告自無給付價金之義務。
  (三)被告已收受之設備，因有瑕疵，且該等瑕疵均於交付組裝時
    ，透過水電承包商立即反應而通知原告，例如：浴缺尺寸不
    合之問題，原告人員即當場切割修改。被告因其所交付之設
    備有瑕疵，依法得請求減少價金。且因其遲延給付所造成之
    損害，被告亦得請求損害賠償，並以損害賠償數額再與買賣
    價金相抵銷。
  (四)原告請款單中2 月份（金額31萬6,050 元）及6 月份（金
    額13萬4,840 元）部分，以及出貨單3002（金額17萬2,800
    元）共計62萬3,2690元，此為原告未給付部分，不論買賣契
    約解除是不合法，因其未給付即無價金請求權。請款單中
    4 月份（原告請求金額為156 萬8,070 元，扣除上列出貨單
    3002之金額，應為139 萬5,907 元），及5 月份（金額102
    萬3,700 元）部分共計2,419,607 元之請求。惟此部分原告
    因給付有瑕疵，被告得請求減少價金，因原告給付遲延，被
    告亦得請求遲延之損害賠償，並以該賠償數額與減少價金（
    且扣除被告已支付之訂金123 萬元）後之價金，主張抵銷，
    被告應無給付義務。
  (五)被告依據民法第227 條、226 條、256 條之規定，及依據民
    法第229 條、255 條之規定而解除契約之部分，金額共計為
    102 萬500 元無庸給付：原告交付SANSPA蒸汽車47部（單
    價1 萬7 千元者有38台，單價為1 萬8,500 元者有9 台，共
    計812,500 元），其中47部蒸汽機未給付「控制面板」，且
    房間編號207 、301 、307 、505 、507 、509 、607 、60
    9 、707 、807 、809 ，共計11部蒸汽機未交付控制線，則
    被告以原告遲延給付及不完全給付為由而解除契約，被告無
    庸給付81萬2,500 元。原告交付52組埋璧式單槍淋浴主機
    部分（單價為4 千元，共計20萬8 千元），因原告未提供配
    件及安全盒，被告以原告遲延給付及不完全給付為由解除契
    約，自無庸給付20萬8 千元。
  (六)原告所交付之物品有瑕疵，被告主張減少價金部分，共計77
    萬2,080 元：按摩浴缺馬達之位置，致無法維修：此類情
    況發生於編號203 、303 、503 、603 、703 、803 、206
    、306 、506 、606 、706 、806 、208 、308 、508 、60
    8 、708 、808 、209 、309 、509 、609 、709 、809 號
    房間，共計24台，每台之單價2 萬8 千元，共計67萬2,000
    元，被告因原告產品之瑕疵請求減價60% ，而應扣除40萬3,
    200 元。按摩浴缸馬達之位置，致維修困難：此類情況發
    生於裝設之房間編號202 、203 、502 、602 、702 、802
    、207 、307 、507 、607 、707 、807 、209 、309 、50
    9 、609 、709 、809 、210 、310 、510 、610 、710 、
    81 0，共計24台，每台之單價為2 萬8 千元，共計67萬2,00
    0 千元，被告因原告產品之瑕疵請求減價50% ，而應扣除33
    萬6,000 元。按摩浴缸之龍頭共54組（單價3,400 元者22
    組，單價2800元者32組，共計16萬4,400 元），全部因原告
    未提供適當之配件，而無法鎖緊固定，被告因原告產品之瑕
    疵請求減價20% ，應扣除3 萬2,880 元。
  (七)因原告所交付之SANSPA蒸汽機47部，因遲延給付及不完全給
    付，而經被告解除契約，導致被告需另行僱工將之拆除，而
    安裝新品，而生拆除不完全給付物品費用之損害，每間房間
    需額外支出7,000 元之費用，共計支出32萬9,000 元，而可
    向原告請求。
  (八)亦即，原告請求被告給付181 萬2,660 元，扣除解除契約毋
    庸給付之102 萬500 元，扣除請求減價之77萬2,080 元後，
    雖需給付原告2 萬80元，但被告得請求32萬9,000 元之損害
    賠償，被告並主張就此數額在前揭需給付之2 萬80元範圍內
    抵銷，計算後，被告毋庸再為給付。
  (九)為此，請求駁回原告之訴及其假執行之聲請，並陳明如受不
    利判決，願供擔保請准宣告免假執行。
三、兩造不爭執部分：
  (一)被告93年11月3 日向原告購買衛浴設備，並於同日簽訂買賣
    合約書，約定買賣價款為430 萬5,000 元，合約完成後被告
    應支付價款之30% 即123 萬元作為訂金，貨物至工地時被告
    應支付貸款60% （現金支付），安裝完成時被告再支付貨款
    10% （現金支付）。被告並於簽約時給付訂金123 萬元。
  (二)被告於94年4 間受收如附件94年4 月30日請款單所載除出貨
    單3002以外之物品總計139 萬5270元，並於94年5 月間收受
    如附件94年5 月31請款單所載物品總計102 萬3,700 元，兩
    者總計為241 萬9607元。
四、兩造爭點與本院之判斷：
  (一)被告簡愛公司抗辯原告有未於3002出貨單、94年2 月28日、
    94年6 月21日請款單出貨單所載時地出貨予被告：
  3002出貨單部分：查3002出貨單之物品，為附件94年4 月30
    日請款單名品規格記載型號CD1-51型按摩浴缸6 部與附於上
    開浴缸之七彩夢幻水底燈，總價分別為15萬元與2 萬2,800
    元，上開出貨單3002之物現雖未置於被告之營業場所，然此
    係被告簡愛公司退回原告所致，原告並於94年5 月31日之請
    款單上將退回之型號CD-51 型按摩浴6 部，及附於上開按摩
    浴缸之七彩夢幻水底燈之價款（分別為15萬元、2 萬2,800
    元）扣除。苟認原告不得將出貨單3002之物品列入94年4 月
    30日之請款單，被告簡愛公司卻可享有94年5 月31日請款單
    上扣除銷貨退回款之利益，顯失事理之平，是被告簡愛公司
    抗辯：出貨單3002之物品未收到，原告不得請款云云，洵無
    可採。
  94年2 月28日請款單部分：查原告主張其於94年2 月交付按
    摩浴缸CD1-51型6 部、CD4-10型2 部、CD1-52型1 部（價款
    分別為15萬元、6 萬元、2 萬8 千元），及附於上開按摩浴
    缸之七彩夢幻水底燈（價款為3 萬4,200 元）予被告，已據
    提出經何景文簽署編號2019、2020、2021號之出貨單3 件為
    證。況將附件94年2 月28日、94年4 月30日、94年5 月31日
    請款單上品名規格為按摩浴缸交貨與退回總數相加減，原告
    交付被告簡愛公司而未經退回之按摩浴缺為54部，苟原告於
    未94年2 月交付上開9 部按摩浴缸予被告，則原告交付現仍
    置於被告營業場所之按摩浴缸至多僅為45部，惟被告簡愛公
    司於95年8 月17日提出之答辯(四)卻陳稱：按摩浴缸無法維修
    有24部，維修困難有24部等語，則被告簡愛公司自認已收受
    之按摩浴缸至有已有48部，如原告未於94年2 月交付上開9
    部按摩浴缸，被告收受之按摩浴缸豈有多達48部之理？核被
    告簡愛公司抗辯：未受收94年2 月28日請款單所載2019出貨
    單、2020出貨單、2021出貨單所載之物品，顯屬不實，堪信
    原告確於94 年2月交付上開按摩浴缸9 部及附於上開按摩浴
    缸之七彩夢幻水底燈予被告。
  94年6 月21日請款單部分：原告主張附件94年6 月21日請款
    單所載日期（即94年5 月31日、同年6 月3 日、同年6 月10
    日、同年6 月14日）交付總計13萬4,800 元之物品予被告簡
    愛公司之事實，已據提出第5060、6011、6031、6036之出貨
    單4 件為證，亦堪信為真實。
  (二)被告簡愛公司抗辯原告有給付遲延與給付不完全情事部分：
  按「民法第255 條所謂契約當事人之一方不按照時期給付者
    ，他方當事人得不經催告，逕行解除契約者，必依其契約之
    性質，非於一定時期給付，即不能達其目的者而言，例如為
    生日宴而訂卡片，非於約定期內給付即不能達其契約目的之
    類皆是，否則當事人之意思表示，約定債務不履行時得不經
    催告，逕行解除契約，始足當之。茲查兩造訂購鋼製扳手係
    一般之商品，其履行期並非特別重視，核其訂貨單內容，亦
    無該批扳手非按期給付即無從達到經濟上目的之記載，此項
    契約之性質既不合於民法第255 條所載情形，而該契約內復
    無遲延交貨時訂購人得不經催告逕行解除契約之明文。是被
    上訴人縱有逾期不交貨情事，上訴人亦應依法催告其履行。
    乃上訴人未經催告定期履行，逕為解除契約之意思表示，自
    不發生解約之效力。」最高法院65年度台上字第1623號判決
    著有明文。被告簡愛公司雖抗辯：原告交付之系爭47部蒸汽
    機與52組埋壁式單槍淋浴主機係屬給付遲延，被告得依民法
    第255 條規定解除契約云云。惟查兩造於93年11月3 日所簽
    定之買賣合約書，核其性質並無非於一定時期給付，即不能
    達其目的之情形，兩造亦未於契約約定遲延交貨時訂購人得
    不經催告逕行解除契約之明文，況被告尚自認於94年4 月、
    5 月間受領如附件94年4 月30日（3002號出貨單除外）、94
    年5 月31日請款單所示之物品，益證系爭買賣合約之性質並
    不合於民法第255 條所載情形，自無民法第255 條規定之適
    用，是被告簡愛公司主張以民法第255 條規定解除47部蒸汽
    機，與52組埋壁式單槍淋浴主機部分之買賣契約，於法無據
    。
  被告簡愛公司雖另抗辯：原告交付52組埋壁式單槍淋浴主機
    部分（單價為4 千元，共計20萬8 千元），因原告未提供配
    件及安全盒，係屬不完全給付，爰依民法第227 、226 、25
    6 條規定解除契約，自無庸給付20萬8 千元云云。惟查埋壁
    式單槍淋浴主機依兩造於93年11月3 日所簽訂買賣合約書之
    附件報價單項目5 所載單價為7,900 元，單價並非4,000 元
    ，惟原告先將主機部分交付被告簡愛公司，故僅請領4,000
    元，至於配件及安全盒部分尚未交付原告，亦未請款之事實
    ，已據原告於95年4 月12日具狀陳述甚明，核與系爭買賣合
    約書與報價單所載相符，堪予採信。復查依兩造於93 年11
    月3 日所簽定買賣合約書付款辦法之約定，貨至工地時被告
    簡愛公司即須支付貨款60% ，惟被告簡愛公司並未依約支付
    上開52組埋壁式單槍淋浴主機貨款（即單價4,000 元，不含
    配件與安全盒）之60% ，原告乃拒絕再出貨（即主張同時履
    行抗辯，詳94年11月10日準備書狀），則原告就52組埋壁式
    單槍淋浴主機之履行並無遲延或給付不完全情事，核被告簡
    愛公司此部分之抗辯，顯屬不足採信。
  被告簡愛公司又抗辯：原告交付SANSPA蒸汽機47部均未給付
    控制面板，且207 、301 、307 、505 、507 、509 、607
    、609 、707 、807 、809 號房共計11部蒸汽機未交付控制
    線，被告以原告不完全給付為由而解除契約，被告無庸給付
    81萬2,500 元云云（註：被告簡愛公司原雖抗辯有10組蒸汽
    機漏水，惟並未舉證，於最後言詞辯論時亦未再抗辯）。經
    查上開47部蒸汽機僅有6KW6部（單價1 萬7,00元）及8KW2部
    （單價為1 萬8,500 元）經被告簡愛公司於94年4 月9 日簽
    收，有第4016號出貨單在卷足憑（註：上開出貨單之簽收人
    為甲○○），原告雖又提出4009號出貨單（詳證物2）證 明
    被告簡愛公司另於94年4 月7 日簽收1 部8KW 之蒸汽機，惟
    上開4009號出貨單未經客戶簽名，無從認定被告簡愛公司有
    於94年4 月7 日簽收8KW 蒸汽機1 部之事實，則依原告提出
    之證據僅能證明被告簡愛公司有簽收8 部蒸汽機之事實，再
    徵諸兩造於93年11月3 日所簽訂買賣合約交貨及驗收條款之
    約定「乙方（即原告）所送貨品之附件均配屬於貨品本身，
    其本身以外或延伸裝配之附件則不包含在內，所有附件經甲
    方（即被告簡愛公司）簽收後，如有短缺，乙方不負補償責
    任」，堪信上開經被告簡愛公司於94年4 月7 日簽收之8部
    蒸汽機並無未附蒸汽面板或控制線之情事。復查其餘39部蒸
    汽機被告簡愛公司抗辯均未附蒸汽面板，且其中有11部未附
    控制線之事實，原告雖於95年8 月15日具狀提出經謝宗翰於
    94年5 月30日簽名之簡愛蒸汽機安裝情形表1 件為證，惟證
    人謝宗翰已於本院95年9 月28日審理時到庭證稱其未於上開
    安裝情形表上簽名，且上開安裝情形表僅簽「謝」1 個字，
    並未簽署「謝宗翰」全名，原告復未能舉證證明上開安裝情
    形表上「謝」一字係證人謝宗翰所簽署，尚難僅憑上開安裝
    情形表即認定原告交付予被告簡愛公司之39部蒸汽機均有附
    控制面板及控制線，是被告抗辯原告交付之蒸汽機有39部未
    附控制板面，有11部未附控制線，堪予憑信。惟被告簡愛公
    司既於95年8 月17日具狀陳稱：47部蒸汽機均已僱工拆除，
    每部拆除費用為7,000 元等語，則代表系爭47部蒸汽機均已
    掛上，被告簡愛公司依約即須支付貨款之60% ，而被告簡愛
    公司並未支付，依據兩造所簽訂買賣合約備註欄之約定「甲
    方（即被告簡愛公司）未能按契約付款時，乙方（即原告）
    得延期送貨或取回送達或已安裝之貨品」，則原告自得遲延
    交付39部蒸汽機之控制面板與控制線以供被告簡愛公司完成
    最後之安裝程序，尚不構成不完全給付，然上開39部蒸汽機
    既未依約完成安裝，原告亦不得向被告簡愛公司收取39部完
    成安裝時應給付之10% 貨款6 萬7,350 元【計算式： (32*1
    7000+7*18500)*10%=0000000 】。
  (三)被告簡愛公司抗辯原告交付之物有瑕疵部分：
  被告簡愛公司雖抗辯：原告交付之按摩浴缸中有24部無法維
    修，另有24部維修困難，均有瑕疵存在，應分別減價60% 、
    50% ，依每部按摩浴缸2 萬8,000 元計算，總計應減價73萬
    9,200 元云云。惟查按摩浴缸之維修有兩種方式，其一為留
    維修孔，並以容許人的手可以伸進去將馬達拿出來的方式進
    行維修，另一為將現場砌好後，再將按摩浴缸放進去，並以
    將按摩浴缸從上方拉出來的方式進行維修，已據證人沈錦彰
    於本院95年6 月8 日審理時證述甚詳，因此，無論原告交付
    予被告簡愛公司之按摩浴缸安裝後是否留有適當之維修孔，
    只要不將按摩浴缸之四隻腳固定死，仍可進行維修。而系爭
    按摩浴缸之四隻腳係由被告簡愛公司所僱用之水電人固定封
    死，已據兩造於本院95年9 月28日審理時所不爭執，則系爭
    按摩浴缸無法進行維修或維修困難，係因可歸責於被告之施
    工安裝所致，並非原告交付之貨物有何瑕疵，是被告簡愛公
    司以原告交付之系爭按摩浴缸有瑕疵為由主張減少價金，於
    法顯屬無據。
  被告簡愛公司雖另主張：原告交付之按摩浴缸龍頭共54組因
    原告未提供適當之配件，而無法鎖緊固定，亦有瑕此疵，應
    減價20% ，總計應減價3 萬2,880 元云云。惟查本院於94年
    9 月30日至現場履勘結果，僅206 、207 、209 、210 、30
    1 、305 、307 、310 、501 、505 、509 、510 、607 、
    610 、707 、709 、710 、801 、807 、809 、810 號房之
    浴缸龍頭共計21組有無法鎖緊之情形，並製作勘驗筆錄在卷
    足憑，並非54組之按摩浴缸龍頭均無法鎖緊，則本院至現場
    勘驗無法鎖緊之21組按摩浴缸龍頭究竟係欠缺何適當配件，
    僅須與已可鎖緊之按摩浴缸龍頭相互對照即可具體敘明，並
    無不能舉證或難以舉證之情事存在，如被告簡愛公司具體敘
    明無法鎖緊之龍頭欠缺何種適當之配件，本院亦可以該欠缺
    之適當配件價格作為准予被告請求減價之依據，惟被告簡愛
    公司僅抽象主張上開龍頭欠缺適當配件無法鎖緊，並未具體
    敘明究欠缺何種配件，則上開龍頭無法鎖緊係施工人員技術
    欠佳或欠缺適當配件，即有未明，尚難謂被告簡愛公司就無
    法鎖緊之龍頭有欠缺適當配件之瑕疵已盡舉證責任，是被告
    簡愛公司以上開龍頭有欠缺適當配件之瑕疵為由主張減少價
    金，亦屬無據。
  (四)被告簡愛公司抗辯因原告給付遲延與不完全給付受有損害部
    分：
    被告簡愛公司雖抗辯：因原告交付之47部蒸汽機有給付遲延
    與不完全給付情事，經被告解除契約，導致被告需另行僱工
    將之拆除，而安裝新品，而生拆除不完全給付物品費用之損
    害，每間房間需額外支出7,000 元之費用，共計支出32萬9,
    000 元云云。惟查原告交付被告簡愛公司上開47部蒸汽機後
    ，被告簡愛公司並未依約給付60% 之貨款，原告依約自得延
    期交付控制面板與控制線，已詳述如前，則原告並無給付遲
    延或不完全履行之情形，被告簡愛公司不得據以解除系爭47
    部蒸汽機之買賣合約，因此，被告簡愛公司請求原告賠償因
    解除契約所受32萬9,000 元之損害，洵無可採。
  (五)綜上所述，原告所交付予被告簡愛公司之貨品總計為304 萬
    2 ,660 元 ，然被告簡愛公司已給付定金123 萬元，又原告
    交付予被告簡愛公司之39部蒸汽機因尚有配件未交付而尚未
    安裝完成，依約尚不得請領貨款之10% 即6 萬7,350 元，則
    原告得向被告簡愛公司請求之貨款應為174 萬5,310 元【計
    算式：0000000-0000000-00000=0000000 】。
五、從而，原告依據買賣之法律關係，請求被告給給174 萬5,31
    0 元，及自94年8 月5 日（即起訴狀繕本送達翌日）起至清
    償日止按年息5%計算之利息，為有理由，應予准許，逾此之
    請求，即屬無據，應予駁回。又兩造均陳明願供擔保請准宣
    告假執行與免假執行，就原告勝訴部分，核無不合，爰分別
    酌定相當之擔保金額，准許之。至於原告敗訴部分，其假執
    行之聲請亦失所附麗，應併予駁回。
六、結論：原告之訴為一部有理由，一部無理由，依民事訴訟法
    第79條、第390 條第2 項、第392 條第2 項，判決如主文。
中    華    民    國    95    年    10    月    5    日
                  民事第三庭    法  官  何君豪
以上正本係照原本作成
如對本判決上訴，須於判決送達後20日內向本院提出上訴狀
中    華    民    國    95    年    10    月    5    日
                                書記官  蕭興南


司法院資訊處製作；財團法人民間司法改革基金會備份。
